【裁判字號】    89,上,297
【裁判日期】    890613
【裁判案由】    返還保證金
【裁判全文】
臺灣高等法院民事判決  八十九年度上字第二九七號
      上  訴  人  蒲陽建設股份有限公司
      法定代理人  甲○○
      訴訟代理人  邱俊哲律師
      被  上訴人  乙○○  住台北市○○街六六巷一弄一號
      訴訟代理人  姜明遠律師
右當事人間返還保證金事件，上訴人對於中華民國八十九年一月十四日臺灣臺北地方
法院第一審判決（八十八年度訴字第三０六七號）提起上訴，本院判決如左：
      主      文
上訴駁回。
第二審訴訟費用由上訴人負擔。
      事      實
壹、上訴人方面：
  一、聲明：原判決廢棄。被上訴人應給付上訴人新台幣（下同）二百二十萬元及自
      民國八十八年六月十日起至清償日止按年利率百分之五計算之利息。願供擔保
      ，請准宣告假執行。
  二、陳述：除與原判決記載相同者外，補稱略以：上訴人申請使用執照，僅有一次
      。下水道之改善乃補正事項，並未經退件再重新申請，至於損壞鄰屋是聲請使
      用執照後鄰屋所有人始檢舉，並非聲請時不符規定。
貳、被上訴人方面：
  一、聲明：如主文所示。
  二、陳述：除與原判決記載相同者外，補稱略以：完工應以實質上完工為準，不能
      以申請使用執照日為完工日。且申請使用執照，亦須符合法令之規定。如有不
      符，一次通知其修改後再報請查驗。上訴人於本件既遲至八十八年三月二十五
      日始取得未損壞公共設施證明，八十七年十一月二十四日申請時應尚不具申請
      條件。
、本院依職權向台北縣政府函查系爭房屋使用執照核發情形，並依聲請向台北縣政
    府調閱系爭房屋建造執照及使用執照全卷。
      理      由
一、上訴人起訴主張其與被上訴人於八十五年十二月二十八日訂立合建房屋契約書，
    其第七條約定：正式動工起至八十七年十二月三十一日完工。全部建物以申請使
    用執照視為完工日，逾期視同違約。其加註部分則約定：原廖仙化所付予被上訴
    人三百萬元之履約保證金，同意於完工時三日內無息返還上訴人二百二十萬元。
    逾時完工，該履約保證金由被上訴人沒收。上訴人已於八十七年十一月二十四日
    申請使用執照。並於八十八年五月十四日取得使用執照。依上開合建契約約定，
    被上訴人應於八十七年十一月二十七日返還系爭履約保證金，惟經於八十八年五
    月二十九日函催迄未返還，故訴請給付。並認其申請使用執照後雖有補正，但並
    未被退件重新申請，應符合申請之規定。
二、被上訴人則以兩造間合建契約既已約定八十七年底為完工日，再約定以申請使用
    執照為完工日，應屬無效。又申請使用執照，必須符合法令規定於實質上完工為
    依據，不得提前申請即視為已完工。本件於八十八年三月二十二日尚有訴外人林
    棟君檢舉上訴人損害鄰屋，上訴人亦於八十八年四月三十日重新為第二次申請，
    雖未經退件，要不能認其於八十七年底之最後完工期限屆止前已申請使用執照而
    未逾期完工，自不得請求返還系爭履約保證金等語置辯。
三、按履約保證金之返還時期，得由兩造契約約定，並以約定之所謂「完工」日期為
    返還保證金之日期。本件系爭合建契約第七條約定以申請使用執照視為完工日，
    雖與第十六條約定以取得使用執照為完工（原審卷第十及十三頁）暨同契約第七
    條約定於八十七年十二月三十一日完工，乃屬施工期限，有所不同。但二者並無
    抵觸而可併存，被上訴人主張因己有完工期限規定，再以申請使用執照為完工日
    為無效，尚非可採。惟申請使用執照，必須合乎法令之規定，始可視之為完工日
    ，乃屬當然。否則任意提前申請以規避完工之期限，即不得視申請之日為完工日
    。
四、查本件系爭房屋之使用執照申請日雖為八十七年十一月二十四日，然至八十八年
    三月二十五日始將道路及溝渠改善完成，故於同年四月三十日就同一申請書重為
    申請，此有台北縣政府函及所附使用執照申請書、會勘紀錄在本院卷第五十八、
    五十九及六十四頁可稽。故上引使用執照申請書，雖於八十七年十一月二十四日
    提出，經編收文號八七、一一、三０，Ａ五二五三號，但再編為八八、四、三０
    ，Ａ一四七四號，顯係補正後重新申請。再依同卷八十七頁被上證一「台灣省建
    築管理規則」第三十二條規定：「建築物竣工時，起造人或承造人應將損壞之道
    路、溝渠，．．．等公共設施．．．修復．．．始得申請核發使用執照。」兩造
    間之合建契約第二十四條亦約定：本契約中如有未明事項，悉依建築法．．．及
    有關法令．．．處理．．．。」是堪認定上訴人於八十七年十一月二十四日之申
    請與法令不合而應依補正後之八十八年四月三十日為申請日，亦即應以該八十八
    年四月三十日視為完工日，故已逾系爭合建契約第七條約定之八十七年十二月三
    十一日完工期限，依該契約附註（原審卷十五頁）：「逾時完工時，上項履約保
    證金由甲方（按即被上訴人）沒收」之約定，上訴人請求返還，即非正當。原審
    為其敗訴之判決，雖所持理由不同，但結果無異，仍應予維持而認上訴為無理由
    ，予以駁回。
五、據上論結，本件上訴為無理由，依民事訴訟法第四百四十九條第一、二項、第七
    十八條判決如主文。
中      華      民      國    八十九    年      六      月     十三     日
                              民事第一庭
                                  審判長法  官  洪  仁  嘉
                                        法  官  湯  美  玉
                                        法  官  顧  錦  才
右正本係照原本作成。
如不服本判決，應於收受送達後二十日內向本院提出上訴書狀，其未表明上訴理由者
，應於提出上訴後二十日內向本院補提理由書狀（均須按他造當事人之人數附繕本）
上訴時應提出委任律師或具有律師資格之人之委任狀；委任有律師資格者，另應附具
律師及格證書及釋明委任人與受任人有民事訴訟法第四百六十六條之一第一項但書或
第二項（詳附註）所定關係之釋明文書影本。
中      華      民      國    八十九    年      六      月     十四     日
                                        書記官  張  美  華
附註：
民事訴訟法第四百六十六條之一（第一項、第二項）
對於第二審判決上訴，上訴人應委任律師為訴訟代理人。但上訴人或其法定代理人具
有律師資格者，不在此限。
上訴人之配偶、三親等內之血親、二親等內之姻親，或上訴人為法人、中央或地方機
關時，其所屬專任人員具有律師資格並經法院認為適當者，亦得為第三審訴訟代理人
。


司法院資訊處製作；財團法人民間司法改革基金會備份。
